臺灣臺中地方法院行政訴訟判決
                                       105年度交字第68號
原      告  張元鴻  
被      告  臺中市交通事件裁決處
                      設臺中市○○區○○○路00號
代  表  人  許昭琮    住同上
訴訟代理人  高宏文律師
                      住臺北市○○區○○○路0段000號12之
                      3樓
複  代理人  魏光玄律師
                      住臺中市○區○○路0段000號17樓之1
上列當事人間因交通裁決事件，原告不服被告民國105年2月22日
中市裁字第68-GK0000000號、中市裁字第68-GK0000000號、中市
裁字第68-G50000000號裁決書，提起行政訴訟，本院判決如下︰
    主    文
原告之訴駁回。
訴訟費用新臺幣參佰元由原告負擔。
    理    由
一、程序事項：按行政訴訟法第237條之7規定，交通裁決事件之
    裁判，得不經言詞辯論為之。本件屬交通裁決事件，依兩造
    所述各節及卷內資料其事證已臻明確，本院認無經言詞辯論
    之必要，爰不經言詞辯論而為判決。
二、事實概要：原告分別於：㈠104年9月22日17時58分許，騎乘
    號牌000-000號普通重型機車（下稱系爭機車），行經臺中
    市霧峰區中投公路南下11.5公里處，因「限速70公里，經檢
    定合格儀器測照，時速88公里，超速18公里(未滿20公里)」
    之違規行為，經臺中市政府警察局交通警察大隊（下稱交通
    大隊）員警認原告違反道路交通管理處罰條例第40條規定之
    違規行為，逕行掣開第0000000號舉發通知單。㈡104年9月26
    日20時55分許，騎乘系爭機車行經青海路與上石路口，因「
    闖紅燈(左轉)」之違規行為，經臺中市政府警察局第六分局
    （下稱第六分局）員警當場攔查，認原告違反道路交通管理
    處罰條例第53條第1項規定，掣開第GK0000000號舉發通知單
    。㈢104年10月19日17時10分許，騎乘系爭機車，行經臺中市
    ○○路000號，因「加裝風扇燈(責令於10月23日前改正)」之
    違規行為，經第六分局員警認原告違反道路交通管理處罰條
    例第16條第1項第2款規定，當場掣開第GK0000000號舉發通
    知單。上開違規，經被告於105年2月22日分別以中市裁字第
    68-0000000、68-GK0000000、68-GK0000000號等共3件裁決
    書，依道路交條例管理罰條例第40條、第63條第1項第1款、
    第53條第1項、第63條第1項第3款、第16條第1項第2款及違
    反道路交通管理事件統一裁罰基準表之規定，各裁處罰鍰新
    臺幣1,500元，並記違規點數1點、罰鍰新臺幣1,800元，並
    記違規點數3點及罰鍰新臺幣1,200元，責令改正在案。原告
    不服，提起本件行政訴訟。
三、原告主張略以：
  ㈠原告於104年9月26日20時55分許騎乘系爭機車行駛於青海路
    與上石路口，因見前方有事故而遇見轄區員警在左側上石路
    口巡邏，基於熱心於是主動左轉告知前方事故，可前往關心
    ，也或許出於視角不同，遭員警開具闖紅燈及未戴安全帽罰
    單，雙方爭執，經申訴市政1999，第六分局函覆本司沿青海
    路闖紅燈直行當場攔查製單舉發，與事實不符，原告主動左
    轉告知員警前方事故請前往關心，不是直行更非主動當場攔
    查。
  ㈡原告於104年10月19日17時10分騎乘系爭機車行駛於臺中市○○
    路000號遭員警尾隨挑釁，硬是利用其職務機會開了一張擅
    自變更原規格設備，該名員警查我車號開單，我拒簽，其後
    一名自稱是其主管之員警指稱原告機車確有改裝，不歡而散
    ，此件烏龍罰單詢問光陽經銷商都知道是原廠，經銷商也有
    說出廠時就有配置，故我沒有擅自變更規格設備。
  ㈢原告於104年9月22日17時58分許騎乘系爭機車行駛於霧峰區
    中投公路11段，由於原告為身心障礙者、重大傷病，依行政
    罰法第9條第3項至第5項：行為時因精神障礙或其他心智缺
    陷，致不能辨識其行為違法或欠缺依其辨識而行為者，不予
    處罰。行為時因前項之原因，致其辨識行為違法或依其辨識
    而行為之能力，顯著降低者，得減輕處罰。現行法規中常用
    心神喪失、精神耗弱表示精神狀態並用以作為判斷辨識能力
    欠缺程度之標準，然因欠缺具體內涵，致適用上常生困擾，
    故行政罰法第9條第3項、第4項以較具體之文字說明行為人
    如精神障礙或其他心智缺陷，致不能辨識其行為違法或欠缺
    依其辨識而行為之能力，以致違反行政法上義務者，因欠缺
    可歸責性，故不予處罰；如尚未達此一程度，僅因此障礙致
    其辨識行為違法或依其辨識而行為之能力，顯著降低者，行
    為人仍應受處罰，惟因可歸責之程度較低，故規定得斟酌情
    形予以減輕處罰。上述精神障礙或其他心智缺陷，致不能辨
    識其行為違法或欠缺依其辨識而行為者，例如依行政院衛生
    署公告的身心障礙等級中，有關智能障礙，包括極重度、重
    度、中度、輕度智障者，其心理年齡均未滿14歲，應可認為
    欠缺責任能力。我國行政罰法第7條第1項規定：違反行政法
    上義務之行為非出於故意或過失者，不予處罰等語；並聲明
    ：原處分撤銷，訴訟費用由被告負擔。
四、被告答辯略以：
  ㈠本件應適用之法律依據為道路交通管理處罰條例第16條第1項
    第2款、第40條、第53條第1項、第63條第1項第1款、第3款
    、第7條之2第1項第7款、第2項第9款、第3項、道路交通安
    全規則第93條第1項、第102條第1項、第23條第1項、第2項
    、第39條之2第1項第5款、高速公路及快速道路交通管制規
    則第5條第1項、度量衡法第5條、度量衡器檢定檢查辦法第3
    條第1項第7款、第18條第1項、道路交通標誌標線號誌設置
    規則第170條第1項、第206條第1項第4款、第5款第1目等規
    定。
  ㈡案經轉據第六分局104年11月2日中市警六分交字第104023196
    9號及105年4月13日中市警六分交字第1050017990號函復說
    明略以：「本分局員警於104年9月26日20時55分，巡經本市
    青海路與上石路口時，發現車號000-000重機車駕駛人未戴
    安全帽並沿本市青海路闖紅燈左轉(此部分經被告向第六分
    局確認，原記載『直行』部分屬誤載，應更正為『左轉』)，爰
    當場攔查製單舉發並無不當」及「本分局員警於104年10月1
    9日17時10分，巡經本市○○路000號前，發現旨揭車輛擅自增
    設風扇燈，爰當場攔查製單舉發並無不當(拒簽已收)。惟本
    案採證資料因儲存硬碟損壞致無法提供」，另轉據交通大隊
    105年4月6日中市警交執字第1050008619號函復說明略以：
    「本案經查本市霧峰區中投公路11.5K(南下)路段限速70公
    里，而該車行經違規時、地，經檢定合格科學儀器測速照相
    採證時速達88公里，超速18公里，始依法予以逕行舉發」，
    顯見員警舉發原告於上述時、地之違規行為，並無違誤。
  ㈢按行車速度，依速限標誌或標線之規定；汽車駕駛人，行車
    速度，超過規定之最高時速，或低於規定之最低時速，除有
    第43條第1項第2款情形外，處新臺幣1,200元以上2,400元以
    下罰鍰，道路交通安全規則第93條第1項及道路交通管理處
    罰條第40條定有明文。汽車駕駛人之行為經以科學儀器取得
    證據資料證明其行為違規，當場不能或不宜攔截製單舉發者
    ，得逕行舉發；其所採用之科學儀器應採固定式，並定期於
    網站公布其設置地點，但汽車駕駛人之行為屬行車速度超過
    規定之最高速限或低於規定之最低速限者，不在此限；對於
    前揭行車速度超過規定之最高速限違規行為，採用固定或非
    固定式科學儀器取得證據資料證明者，於一般道路應於100
    公尺至300公尺間，明顯標示之，道路交通管理處罰條第7條
    之2定有明文。
  ㈣次按交通部82年4月22日交路字第009811號函釋，有關「闖紅
    燈」之認定略以：「(一)車輛面對圓形紅燈時仍逕予穿越路
    口至銜接路段，含左轉、直行、迴轉及右轉（依箭頭綠燈允
    許行駛者除外）即視為闖紅燈之行為。(二)有繪設路口範圍
    者：車輛無視於紅燈警示，有穿越路口之意圖，而車身已伸
    入路口範圍亦視同闖紅燈…(三)無繪設路口範圍者：以車輛
    無視於紅燈號誌，而有穿越路口之企圖，其車身並已伸越停
    止線並足以妨害其他方向人（若有行人穿越道）、車通行者
    亦以闖紅燈論處」。次按，道路交通管理處罰條例第4條第2
    項規定：「駕駛人駕駛車輛或行人在道路上，應遵守道路交
    通標誌、標線、號誌之指示、警告、禁制規定，並服從執行
    交通勤務之警察或依法令執行指揮交通及交通稽查任務人員
    之指揮」。復按「當場舉發」交通違規並不以攝影或照相存
    證為其要件，亦不以舉發錄影或照片為唯一之證明方法，若
    舉發員警係親眼見聞違規經過，並經以證人之身分具結後為
    證述，此員警證詞仍不失為證明方法之一種。若強求各種交
    通違規行為均需以照片為其裁罰依據，事實上殆不可行，蓋
    諸多違規行為之發生係難以預期，違規狀態稍縱即逝，無法
    期待舉發員警就一瞬間突發之交通違規行為，於發現後能即
    時攝影取證，事實上僅能仰賴舉發員警親身目睹所見為之，
    別無其他舉證之可能，復倘查無其他證據顯示本件舉發員警
    有誤認或故意構陷之情事，自難以舉發員警無法提出其他證
    據佐證，即認其所述不可採信。再者，警察既屬執法人員，
    以「目睹」方式舉發闖紅燈之違規行為，依道路交通管理處
    罰條例之規定並無不可。況且道路交通管理處罰條例僅針對
    特定違規樣態加以規範，須以科學儀器取得證據資料證明行
    為違規為必要，例如道路交通管理處罰條例第7條之2規定之
    「行車超過規定之最高速限」違規行為；道路交通管理處罰
    條例第35條規定之取締酒駕之違規行為等，但「闖紅燈」之
    違規行為，並未在強制須以科學儀器取得證據資料之範疇。
    (貴院104年度交字第180號判決意旨參照)。
  ㈤末按，機車申請牌照檢驗項目及標準如下：…五、各種燈光與
    標誌應符合附件七規定。機車燈光與標誌檢驗規定：(1)頭
    燈…。(2)尾燈…。(3)剎車燈…。(4)方向燈…。(5)號牌燈…。(
    6)後方反光標誌…。(7)倒車燈…。車輛因行車安全或特定操
    作之需，得裝置符合下列規定之輔助燈光與標誌：…(7)機車
    霧燈…。(8)機車側方非三角形反光標誌…。(9)機車輔助煞車
    燈…。(10)機車前位置燈…。(11)機車前位置燈…。(12)機車
    晝行燈…。(13)機車停車燈…。非屬前3點所列之燈光，須經
    主管機關核定後，方能裝置，道路交通安全規則第39條之2
    第1項第5款及附件七「車輛燈光與標誌檢驗規定」第2點、
    第3點及第4點規定定有明文。又汽車有下列情形之一者，處
    汽車所有人新臺幣900元以上18,00元以下罰鍰：二、除頭燈
    外之燈光、雨刮、喇叭、照後鏡、排氣管、消音器設備不全
    或損壞不予修復，或擅自增、減、變更原有規格致影響行車
    安全，道路交通管理處罰條例第16條第1項第2款定有明文。
  ㈥經查，本件舉發地點即臺中市霧峰區中投公路11.5公里(南下
    往南投)處雷達測速儀前206公尺處公尺處，已依規定設置「
    前有測速照相」之告示牌，又本件雷達測速儀(主機編號：0
    1383)係由經濟部標準檢驗局於103年12月10日檢定合格，並
    於有效期限至104年12月31日，被告檢視交通大隊所附採證
    照片，確認號牌000-000號機車於104年9月22日17時58分行
    經霧峰區中投公路11.5公里(南下)處，經主機編號01383測
    速器測得車速88KM/H(限速70KM/H)等情，認號牌000-000號
    機車超速事實甚明，原告為號牌000-000號普通重型機車之
    所有人，且對於上揭時、地駕駛上揭車輛之事實並不爭執，
    足認原告確有駕車超速之違規事實，原告以自己持有自98年
    5月2日起永久有效之重大傷病病名ICD-9-CM：296(情感性精
    神病)及105年2月5日鑑定為輕度身心障礙證明，主張自己有
    心神喪失或精神耗弱之情形，應予免罰或減輕處罰云云，經
    查詢確認原告98年5月2日起迄今並未經監護輔助宣告，且原
    告自始並未提供精神鑑定報告供參，自難以原告持有情感性
    精神病(又稱躁狂抑鬱性精神病)之重大傷病卡即率認原告於
    違規當時有減輕或免罰事由。
  ㈦次查，本案經巡邏員警依其親眼目視之結果，判斷原告行經
    臺中市青海路與上石路口，確有闖紅燈(左轉)及未戴安全帽
    之事實，當場攔以攔查，而依前揭說明，員警乃為執法人員
    ，以「目睹」方式舉發闖紅燈及未戴安全帽之違規行為，依
    道路交通管理處罰條例並無不可，且員警與原告無嫌隙，並
    無理由構陷原告，且原告亦自承於上開路口有左轉之事實，
    且對於未戴安全帽部分亦不否認，認原告闖紅燈及未戴安全
    帽之事實至明。
  ㈧末查，依前述車輛燈光與標誌檢驗規定，風扇燈（下稱系爭
    風扇燈）部分非屬得由人民自行安裝之設備，依法須經主管
    機關核定後，方能裝置，原告對於機車加裝風扇燈部分並不
    否認，僅主張該風扇燈為原廠設備云云，惟原告自始均未提
    供主管機關核定證明，且原告於起訴狀所附之原廠機車圖示
    亦無風扇燈部分，足證風扇燈並非原廠機車所應有之設備，
    認原告擅自變更原規格設備之違規事實至明，被告據以裁處
    ，自無違誤，原告所辯純屬卸責狡辯之詞，自不足採等語；
    並聲明：原告之訴駁回，訴訟費用由原告負擔。
五、本院之判斷：
  ㈠按汽車駕駛人，行經有燈光號誌管制之交岔路口闖紅燈者，
    處1,800元以上5,400元以下罰鍰，並記違規點數3點，為道
    路交通管理處罰條例第53條第1項及第63條第1項第3款所明
    定。次按，汽車行駛至交岔路口，其行進、轉彎，應遵守燈
    光號誌；車輛面對圓形紅燈表示禁止通行，不得超越停止線
    或進入路口，道路交通安全規則第102條第1項第1款及道路
    交通標誌標線號誌設置規則第206條第5款定有明文。另依據
    違反道路交通管理事件統一裁罰基準表之規定，機車駕駛人
    ，行經有燈光號誌管制之交岔路口闖紅燈，於期限內繳納罰
    鍰或逕行裁決處罰者，統一裁罰基準為1,800元。
  ㈡次按現行實務上舉發「闖紅燈」行為之認定，係依交通部82
    年4月22日交路（82）字第9811號函示辦理如下：「車輛面
    對圓形紅燈時，仍逕予穿越路口至銜接路段，含左轉、直行
    、迴轉及右轉（依箭頭綠燈允許行駛者除外），即視為闖紅
    燈之行為」，是以欲判斷車輛是否有闖紅燈之違規事實，即
    應確認行車管制號誌為紅燈時，該車輛是否尚未通過停止線
    ，若駕駛人係在其行進方向之號誌變換為紅燈前，即已超越
    停止線進入路口，嗣其雖於該號誌轉換為紅燈時，方駛出交
    岔路口，此仍與「行經有燈光號誌管制之交岔路口闖紅燈」
    之違規行為不盡相符。又按黃燈與紅燈意義不同，前者係用
    以警告車輛駕駛人及行人，表示紅色燈號即將顯示，屆時將
    失去通行路權，後者則表示禁止通行，不得超越停止線或進
    入路口，道路交通標誌標線號誌設置規則第206條第4款、第
    5款分別定有明文。準此，闖越紅燈自應以通過停止線時號
    誌是否顯示為紅燈，作為評斷基準，若車輛最終通過停止線
    時，號誌尚未顯示為紅燈，縱使已有黃燈之警告，仍不得以
    「闖紅燈」之違規事實相繩。況遍查道路交通管理處罰條例
    之規定，並無針對「闖黃燈」、「搶黃燈」或「遇黃燈未停
    」等違反黃燈號誌之處罰規定，從而，車輛面對圓形黃燈時
    ，既仍保有通行路權，若無其他違規事由，要無因駕駛人面
    對圓形黃燈，仍駛越交岔路口而舉發裁罰，更不得逕予認定
    為闖紅燈之違規行為。上開函釋係針對道路交通管理處罰條
    例第53條之「闖紅燈」所為之釋示，具有「解釋性行政規則
    」之效力，足堪為各級機關適用法律及民眾認知執法機關適
    用法律意見之參考。準此，汽車駕駛人行駛至有燈光號誌管
    制之交岔路口，其行進、轉彎應遵守燈光號誌之指示，而燈
    光號誌顯示為圓形紅燈者，應完全停止並禁止為任何通行行
    為，不得超越停止線或進入路口，從而，駕駛人於紅燈狀態
    下，超越停止線進入路口，自屬道路交通法規所定義「闖紅
    燈」行為無訛。
  ㈢再按駕駛人駕駛汽車，除應遵守道路交通標誌、標線、號誌
    之指示，並服從交通指揮人員之指揮；且行車速度，依速限
    標誌或標線之規定；又汽車駕駛人，行車速度，超過規定之
    最高時速，或低於規定之最低時速，除有第43條第1項第2款
    情形外，處新臺幣1,200元以上2,400元以下罰鍰，並記違規
    點數1點，分別為道路交通管理規則第90條、第93條及道路
    交通管理處罰條例第40條、第63條第1項第1款所明定。另依
    違反道路交通管理事件統一裁罰基準表之規定，機車駕駛人
    行車速度，超過規定之最高時速逾20公里以內，逾越期限60
    日以上，繳納或到案聽候裁決者，統一裁罰基準為1,500元
    。
  ㈣又「汽車駕駛人之行為有下列情形之一，當場不能或不宜攔
    截製單舉發者，得逕行舉發：…七、經以科學儀器取得證據
    資料證明其行為違規；前項第七款之科學儀器應採固定式，
    並定期於網站公布其設置地點。但汽車駕駛人之行為屬下列
    情形之一者，不在此限：…九、行車速度超過規定之最高速
    限或低於規定之最低速限；對於前項第9款之違規行為，採
    用固定或非固定式科學儀器取得證據資料證明者，於一般道
    路應於100公尺至300公尺間明顯標示之」，道路交通管理處
    罰條例第7條之2第1項第7款、第2項第9款及第3項定有明文
    。
  ㈤末按機車申請牌照檢驗項目及標準如下：…五、各種燈光與標
    誌應符合附件七規定。機車燈光與標誌檢驗規定：(1)頭燈…
    。(2)尾燈…。(3)剎車燈…。(4)方向燈…。(5)號牌燈…。(6)
    後方反光標誌…。(7)倒車燈…。車輛因行車安全或特定操作
    之需，得裝置符合下列規定之輔助燈光與標誌：…(7)機車霧
    燈…。(8)機車側方非三角形反光標誌…。(9)機車輔助煞車燈
    …。(10)機車前位置燈…。(11)機車前位置燈…。(12)機車晝
    行燈…。(13)機車停車燈…。非屬前3點所列之燈光，須經主
    管機關核定後，方能裝置，道路交通安全規則第39條之2第1
    項第5款及附件七「車輛燈光與標誌檢驗規定」第2點、第3
    點及第4點規定定有明文。又汽車有下列情形之一者，處汽
    車所有人新臺幣900元以上1,800元以下罰鍰，並應責令改正
    ：二、除頭燈外之燈光、雨刮、喇叭、照後鏡、排氣管、消
    音器設備不全或損壞不予修復，或擅自增、減、變更原有規
    格致影響行車安全，道路交通管理處罰條例第16條第1項第2
    款、第4項定有明文。另依違反道路交通管理事件統一裁罰
    基準表之規定，機車駕駛人擅自增、減、變更原有規格致影
    響行車安全，逾越期限60日以上，繳納或到案聽候裁決者，
    統一裁罰基準為1,200元。
  ㈥查原告於104年9月26日20時55分許，騎乘系爭機車行經青海
    路與上石路口處，因「闖紅燈(左轉)」之違規行為，經第六
    分局員警當場攔查，認原告違反道路交通管理處罰條例第53
    條第1項規定，有第GK0000000號舉發通知單、第六分局104
    年11月2日中市警六分交字第1040231969號函在卷可參（見
    本院卷第43、46頁），堪信為真實。原告雖主張因見前方有
    事故，基於熱心於是主動左轉告知前方事故，或許出於視角
    不同，遭員警開具闖紅燈，與事實不符云云。惟查：
    ⒈本件舉發經過依證人即舉發員警林俊毅於本院審理時證稱
      ：「（問：請說明本件取締經過？）答：當時我們是上石
      路，綠燈要直行，原告從青海路方向左轉臺灣大道，我們
      攔下原告，告知其紅燈左轉未戴安全帽，事後，我請同事
      依法告發，我與同事甲○○同時看到原告紅燈左轉」、「（
      問：當時行進方向如何？）答：上石路是直行綠燈已經7
      、8秒，我們過了是正常的，原告闖紅燈很明確，我過了
      上石路，原告是從青海路左轉過來的，行經我們正前方，
      我們攔查原告靠旁邊。」等語（見本院卷第84頁反面至85
      頁）。證人甲○○於本院審理時證稱：「（問：請詳細說明
      當時取締經過？）答：當時我看到違規人即原告是從青海
      路左轉到上石路往中港路的方向，當時我與同事從上石路
      直行往青海路方向直行，我們號誌是綠燈，違規人沒有戴
      安全帽違規紅燈左轉，我們攔查後予以開罰。」、「（問
      ：當時你們是紅綠燈斑馬線一前一後停等，我左轉過去找
      你們，現在卻說是攔查，請說明？）答：當時我們尚未到
      青海上石路口時，上石路號誌已經是綠燈，原告就左轉過
      來，我們才攔查他的。我不知道你們是不是要過來找我們
      的，但是原告確實是紅燈違規左轉。」等語（見本院卷第
      85頁反面至86頁）。證人停等之路口空曠無遮蔽物，自得
      清楚辨識系爭路口號誌之變換過程與判斷原告之騎車行徑
      ，客觀上其應無誤判之虞，且其執行公務時，本即受有行
      政責任之監督與考核，嗣以證人身分到庭具結作證，尤係
      以刑事責任擔保渠證言之真實性，衡情當無為公務績效或
      其他原因而構詞誣賴原告或以虛構之違規事實陷害之，因
      而承受行政懲處，甚至偽證罪責風險之理，而原告亦未曾
      主張或陳明證人與其有何糾葛怨隙，是前揭證人固為本件
      執勤、發覺、攔停及掣單告發原告交通違規事實之警員，
      在本件交通裁決事件中，仍具有證人適格，復核證人前開
      證詞係就事發當時親身經歷舉發原告違規之經過所為之陳
      述，所證內容，無論就如何發現原告闖紅燈及如何攔停舉
      發本件違規等情節，均證述詳細明確，未見有何瑕疵，況
      遍查卷內資料，猶無任何積極證據堪以證明該證人之前開
      陳述係屬虛偽不實，亦無何足以令人懷疑該證人之證述為
      不可採之品性證據等事證存在，而證人上開所證，亦與原
      告所陳述其確曾於前揭時、地騎乘系爭機車遭警員即證人
      等以闖紅燈攔停之情節，並無未合，是認證人前揭所證，
      確屬實情。
    ⒉本件雖以舉發機關員警之「目睹」為憑，然依道路交通管
      理處罰條例第4條第2項規定：「駕駛人駕駛車輛或行人在
      道路上，應遵守道路交通標誌、標線、號誌之指示、警告
      、禁制規定，並服從執行交通勤務之警察或依法令執行指
      揮交通及交通稽查任務人員之指揮。」足見警察係屬道路
      交通事件之執行機關。警察既屬執勤機關，故其依據執勤
      當場觀察所得，據為交通裁罰之基礎，本係國家機關執法
      之具體型態之一，自難貶抑簡化認其係屬員警個人之「目
      睹」而不足採信，此由道路交通管理處罰條例第7條之2亦
      規定如有當場不能或不宜攔截之情形，得由執法機關「逕
      行舉發」等情，顯見員警依其「目睹」所視，本得作為裁
      罰之基礎，要無疑義。尤其交通違規之態樣眾多，若干違
      規行為本質上均屬瞬間（例如闖紅燈、違規轉彎、未繫安
      全帶等），客觀上自難要求執法員警採取科學儀器攝錄始
      得舉發，否則即失國家設置交通員警維持交通秩序之目的
      。從而，本件舉發員警目睹原告於上開時、地騎乘系爭機
      車有闖紅燈之違規情事，遂予以攔查並舉發違規，洵屬有
      據。
  ㈦另查原告於104年10月19日17時10分許，騎乘系爭機車，行經
    臺中市○○路000號，因「加裝風扇燈(責令於10月23日前改正
    )」之違規行為，經第六分局員警認原告違反道路交通管理
    處罰條例第16條第1項第2款規定，有第六分局第GK0000000
    號舉發通知單、105年4月13日中市警六分交字第1050017990
    號函、現場採證照片及原處分在卷可參（見本院卷第45、56
    、59、66頁），堪認屬實。原告雖主張詢問光陽經銷商都知
    道是原廠，經銷商也有說出廠時就有配置，故我沒有擅自變
    更規格設備云云。惟查：
    ⒈經本院以「⑴其上風扇燈之裝置是否原廠出廠時即有之配置
      ？抑或購買者車主另行加裝？該風扇之裝設是否為擅自變
      更原有規格設備之情形？⑵其上風扇燈有無任何檢驗合格
      之認證資料？倘車主受到加裝風扇燈之違規舉發時，貴公
      司有何處理情形？」函詢系爭機車豐原地區總代理光群車
      業股份有限公司（下稱光群公司），光群公司以105年9月
      20日光陽光群服字第1050901號函回覆略為：「該贈品非
      光陽原廠組裝配備，是各地方因經銷商促銷業務需求，所
      贈送予消費者的改裝精品」（見本院卷第108頁）。另光
      群公司豐原營運處站長乙○○到院證稱「（問：有無攜帶當
      初法院的函文？可否針對此函文部份再詳細說明？）答：
      我們有回答第一個問題，而這樣的風扇裝設並非原有的規
      格設備，風扇燈沒有形式上合法的認證資料，沒有安全上
      的顧慮之虞，就沒有任何形式上的檢驗資料。我們沒有接
      受過消費者直針對被改裝罰單申訴，裝設或不裝設是個人
      的行為，我只有碰到此件違規。」、「（問：你剛才說是
      贈品，要或不要是個人決定？）答：是的，一般是先問過
      客人要不要裝設，我們車子到車行後，我們是總代理，我
      們也不是很清楚車行與客戶之間的詳細情形，我們都是連
      車到車行沒有裝設的，如果客戶要裝設，車行再幫忙裝上
      去的。」、「（問：風扇燈你們車行幫忙加裝時，有無向
      主管機關報備或是通過核准之類的？）答：那只是車商的
      贈品，所以沒有去做任何檢測或報備。我們會送贈品，應
      該也是會選擇一些比較安全性的東西，風扇燈只是燈會亮
      ，比較炫，風扇燈是裝設在機車上單獨一個零件叫做風扇
      上面，所以才有此名稱。燈亮是跟著大燈啟動一起亮」等
      語（見本院卷第106頁反面至107頁）。由上開光群公司函
      文及證人證詞可知，系爭風扇燈並非原廠之規格配備，且
      系爭機車裝設系爭風扇燈並未經主管機關核定；另系爭風
      扇燈為經銷商之贈品，是否裝設系爭風扇燈仍應依車主之
      意願而定。從而，原告主張系爭風扇燈為原廠配備且出廠
      時就有配置云云，核與事實不符，要無可採。
    ⒉另依系爭機車之採證照片顯示（見本院卷第59頁），系爭
      風扇燈裝設於系爭機車右下方風扇處，燈光呈現藍色，若
      於日間駕駛系爭機車，雖無礙用路人之行車安全；惟如於
      夜間使用時，系爭風扇燈因呈現特異、少見之藍色燈色，
      對一般用路人而言，實足以產生混淆，而原告為考領有駕
      駛執照之有經驗駕駛人，應知藍色燈光對於其他駕駛人或
      行人，有足以產生辨識及造成目光炫刺之影響及危險，詎
      原告卻仍選擇裝設系爭風扇燈，此舉於客觀狀態上，顯已
      足以降低其他車輛駕駛人或行人對於系爭機車之所在位置
      或行進狀態之正確辨識，因而混淆或分散注意力，容易無
      法及時因應緊急情狀，危害於行車安全之程度甚明，故原
      告裝設系爭風扇燈，何屬該當處罰條例第16條第1項第2款
      之處罰要件，被告據此裁罰原告罰鍰新臺幣1,200元，責
      令改正，洵屬有據。
  ㈧末查原告於104年9月22日17時58分許，騎乘系爭機車行經臺
    中市霧峰區中投公路南下11.5公里處，遭雷達測速儀器測得
    其行車速度為88km/h，然該路段之最高速限為70km/h，則原
    告當日駕車有超速18km/h之違規事實，有中市警交字第G5H5
    95083號舉發違規通知單、交通大隊105年4月6日中市警交執
    字第1050008619號函、違規測照相片、「速限70公里」及「
    前常有測速取締」告示牌相片及雷達測速儀檢定合格證書等
    資料附卷可稽（見本院卷第41、51、53、54、55頁），且為
    兩造所不爭執，是原告於上開時、地騎乘系爭機車，確有行
    車速度超過規定最高時速逾20公里以內之違規行為，堪信為
    真實，原告予以裁處罰鍰新臺幣1,500元，並記違規點數1點
    ，核屬有據。
  ㈨另原告主張伊有精神耗弱，並提出自98年5月2日起永久有效
    病名ICD-9-CM：296之重大傷病免自行部份負擔證明卡及105
    年2月5日鑑定為輕度之身心障礙證明為證，請求撤銷上開罰
    單云云。惟查：按「行為時因精神障礙或其他心智缺陷，致
    不能辨識其行為違法或欠缺依其辨識而行為之能力者，不予
    處罰。」、「行為時因前項之原因，致其辨識行為違法或依
    其辨識而行為之能力，顯著減低者，得減輕處罰。」，行政
    罰法第9條第2項、第3項固分別定有明文。惟觀乎本件原告
    具備機車駕駛執照（見本院卷第72頁），而其所為之違規事
    實，係駕駛普通重型機車超速行駛及闖紅燈左轉，衡諸騎乘
    機車需具備高度之感官作用及技術，原告既能為該等駕駛行
    為，則其精神狀況即難認就超速行駛及闖紅燈核屬違法一事
    不能辨識及欠缺依其辨識而行為之能力，或有顯著減低之情
    形；再者，原告於本院訊問時悉能順暢完整陳述（見本院卷
    第84至86頁反面、第96至98頁），並能提出正確之問題詢問
    證人，據此益徵上開違規行為仍屬具備完全之責任能力（即
    非「無責任能力」或「限制責任能力」）無訛。從而，被告
    依法裁處，並無違誤。
  ㈩綜上所述，原告於前揭時、地騎乘系爭機車，確有「闖紅燈
    」、「行車速度，超過規定之最高時速」及「擅自增、減、
    變更原有規格致影響行車安全」之違規，被告依道路交通管
    理處罰條例第40條、第63條第1項第1款、第53條第1項、第6
    3條第1項第3款、第16條第1項第2款及違反道路交通管理事
    件統一裁罰基準表之規定，各裁處罰鍰新臺幣1,500元，並
    記違規點數1點、罰鍰新臺幣1,800元，並記違規點數3點及
    罰鍰新臺幣1,200元，責令改正，並無違誤，原告訴請撤銷
    原處分為無理由，應予駁回。
六、本件事證已臻明確，兩造其餘主張及陳述，經核於判決結果
    不生影響，爰不逐一論列，附此敘明。
七、本件第一審裁判費為300元，應由敗訴原告負擔，爰確定第
    一審訴訟費用額如主文第2項所示。
據上論結，本件原告之訴為有理由，依行政訴訟法第98條第1項
前段、第237條之7、第237條之8第1項、第237條之9、第236條、
第104條、民事訴訟法第93條，判決如主文。
中　　華　　民　　國　105　　年　　10　　月　　12 　　日
                  行政訴訟庭　法　官　楊嵎琇
上為正本係照原本作成。
如不服本判決，應於送達後20日內，向本院提出上訴狀，其未表
明上訴理由者，應於提出上訴後20日內向本院補提理由書（均須
按他造人數附繕本）。上訴理由應表明關於原判決所違背之法令
及其具體內容，或依訴訟資料可認為原判決有違背法令之具體事
實。
中　　華　　民　　國　105　　年　　10　　月　　12 　　日
                              書記官